【裁判字號】    91,上訴,917
【裁判日期】    920128
【裁判案由】    公共危險
【裁判全文】
臺灣高等法院臺中分院刑事判決                    九十一年度上訴字第九一七號
    上  訴  人  臺灣台中地方法院檢察署檢察官
    被      告  甲○○  男四十.
    選任辯護人  陳明發  律師
右上訴人因公共危險案件，不服臺灣臺中地方法院九十年度訴字第一六六八號中華民
國九十一年四月三十日第一審判決（起訴案號：臺灣臺中地方法院檢察署九十年度偵
字第七０六０號），提起上訴，本院判決如左：
    主      文
上訴駁回。
    理      由
一、公訴意旨略以：甲○○因其同業水果小販丙○○生意較佳，而心生不滿，竟於民
    國（下同）八十九年十二月二十四日二十三時十分許，駕車持保特瓶至臺中縣烏
    日鄉○○路「華陽加油站」，向員工丁○○買九二無鉛汽油二十八元，隨即駕車
    至臺中縣烏日鄉○○路三五０巷空地，將保特瓶內之汽油潑灑在丙○○之Ｂ三─
    七二三七號自小貨車上，再以打火機點火引燃，致該自小貨車之車體貨架中間水
    果、整個水果包裝紙箱及其內水果被燒毀，已有明顯炭化燒失現象，車尾（車斗
    後側）貨架上水果包裝紙亦輕微受損，幸經鄰近民眾發現及時報請烏日消防分隊
    前往上址將火勢撲滅，始未延燒至住宅內釀成災害，因認甲○○涉有刑法第一百
    七十五條第一項之放火罪嫌。
二、按犯罪事實應依證據認定之，無證據不得推定其犯罪事實，刑事訴訟法第一百五
    十四條定有明文。公訴人認被告涉有上記犯行，係以下列各點為依據：告訴人
    指訴並確認放火者為被告無誤。被告駕車至華陽加油站購買汽油，並經證人丁○○指證明確，並有統一發票影本可佐。現場附近住家由針孔攝影機拍攝到被
    告身影。臺中縣消防局之火災調查報告書就火災原因之鑑定。被告與告訴人
    為同業，其間難免競爭不悅。遭縱火之地點與華陽加油站、及華陽加油站與被
    告之住家均相近。惟訊之被告甲○○堅決否認於前記時間放火，辯稱：八十九年
    十二月二十四日晚上，伊不曾到華陽加油站加油，當天晚上十一時三十分許，伊
    從黎明路黃昏市場收攤後，在翌日凌晨零時許回到家裡洗完澡就睡覺，錄影帶拍
    攝到的人像，並不是伊等語。
三、經查：
  (一)證人丁○○於警訊、偵查，及本院調查中雖一再指稱被告到華陽加油站購買汽油
    （偵查卷第十三頁、第五十四頁、本院卷第三十六頁），但警員在訊問證人丁○○時，是直接將監視錄影帶中涉嫌放火的人指為被告甲○○，再訊問稱：「經警
    方所提示放影之錄影帶涉嫌公共危險之男子甲○○，你是否能指認李某就即是至
    華陽加油站加油之人？」，證人丁○○答稱：「是的，我能確認」等語（偵查卷
    第十三頁正面），經本院於調查中再度就指認被告甲○○之細節訊問證人丁○○
    ，則據證人證稱：「（第一次筆錄是）八十九年十二月二十五日上午五點左右去
    做筆錄，大概在做筆錄二小時前，在警局內，就是剛才當場的乙○○○○叫我去
    指認。警察在三點左右，到加油站找我，問我是否有人拿寶特瓶去加油，大約什
    麼時候來加油，我回答：有的，大約前一天晚上十一點左右，有人拿寶特瓶來加
    油。警察就要我到警局去指認在警局的人，是否為前一天晚上去加油的人」、「
    我到警局後，被指認的人，就在我劃的現場圖諮詢室的門口（如圖上的Ｘ處），
    警察先要我站在進門的窗戶邊指認（如圖上的Ｏ處），我當時不確定被指認的人
    是去跟我買汽油的人，因為我印象中，並沒有那個人去跟我買汽油。後來，被指
    認的人就走進諮詢室，我就到門口去看，結果蔡警員就要我進去，近一點看被指
    認的人，現在的被告就被帶到房間裡去，站在椅子後面，我就站在靠近門口的地
    方，有一個比較胖的警員，叫我：『走近一點，看看是不是他？』。我在門口的
    時候，看到模糊的臉，走近以後，就確定有一個那樣體型的人來跟我加過油，而
    且跟我加油的人是穿藍色花邊夾克。我就說來加油的人，有穿藍色花邊夾克。警
    察有調錄影帶給我看，錄影帶裡面就有一個穿藍色花邊夾克的人，我並沒有確認
    說跟我加油的人，就是甲○○，我只是說來跟我加油的人，是穿藍色花邊夾克，
    錄影帶裡面的人也是穿藍色花邊夾克」、「因為警員說是他，我就說：就是他」
    等語甚明（本院卷第一四六、一四七頁），故證人丁○○指稱被告到華陽加油站
    購買汽油的說法，實係受到警員的暗示及誘導，不足以作為不利被告認定之依據
    。
  (二)公訴人所取得之錄影帶，其中之一捲係華陽加油站之攝影機所拍攝，經原審法院
    勘驗結果，並無法確認是被告到華陽加油站購買汽油（原審卷第五十六頁），並
    據警員蔡至斌於原審證稱加油站部分的錄影帶沒有拍到被告（原審卷第四十九頁
    ）；另一捲附近住家拍攝到疑似縱火人之監視錄影帶，影像並不清晰，原審法院
    送法務部調查局及內政部警政署刑事警察局（下稱刑事警察局）鑑定，據法務部
    調查局覆稱：「送鑑之錄影帶經播放發現，該錄影畫面效果較差及人像五官較不
    清晰，雖經影像處理及比對甲○○之照片後，僅有髮型、鼻型及臉型輪廓近似，
    其他部分仍無法辨識及比對」（原審卷第八十八頁），刑事警察局則稱：「由於
    人像比對案件，其影像應具足夠辨識之特徵，惟本件錄影帶為四分格畫面，畫面
    中之人像特徵點，未達足資辨識之程度」（原審卷第八十五頁）；雖告訴人丙○○一再指稱錄影帶中之人像確為被告，惟經本院調查時再度至現場以同一攝影機
    實際拍攝被告類似畫面後，與前述住家監視錄影帶影像函請刑事警察局輸出照片
    八張以供比對，發現監視錄影帶之縱火嫌犯正面影像與被告側面臉孔並不相似（
    見本院卷第一七五頁、第一六九頁），而且不能不注意的一點是，攝影機鏡頭焦
    距長度、鏡頭與被拍攝對象的距離遠近等因素，可能會造成某種程度影像扭曲的
    效果（最常見的例子即是建商售屋廣告以短焦距鏡頭─如二八ＭＭ之廣角鏡頭拍
    攝實屋，造成影像中的房間比實際房屋寬敞的感覺，或相機太靠近被拍攝的人時
    ，產生五官變形的效果），實不能僅以監視錄影帶中部分與被告相似之人像畫面
    ，即認被告為縱火之人。
  (三)至於告訴人所有之小貨車放置地點，距離該加油站僅約一百八十公尺，而被告住
    處距離該加油站也僅約一百三十五公尺，此也難認為係被告犯罪之證據。
  (四)綜合前述，尚難僅以告訴人指認影像不清之錄影畫面，即令被告負縱火之罪責，
    此外復查無其他確切事證，足認被告確有本件檢察官所起訴之犯行。
四、原審以無法證明被告犯罪，而為被告無罪之判決，認事用法均無不當，公訴人上
    訴指摘原審判決不當，為無理由，應駁回之。
據上論結，應依刑事訴訟法第三百六十八條，判決如主文。
本案經檢察官戊○○到庭執行職務。
中      華      民      國      九十二     年     一      月   二十八   日
                                臺灣高等法院臺中分院刑事第十庭
                                      審判長法  官  林  照  明
                                            法  官  蔡  名  曜
                                            法  官  王      銘
右正本證明與原本無異。
如不服本判決應於收受送達後十日內向本院提出上訴書狀，其未敘述上訴之理由者並
得於提起上訴後十日內向本院補提理由書（均須按他造當事人之人數附繕本）。
                                            書記官  洪  麗  華
中      華      民      國      九十二     年     一      月    三十    日
                                                                        Ｒ


司法院資訊處製作；財團法人民間司法改革基金會備份。
